臺灣新竹地方法院刑事判決
109年度易字第885號
公  訴  人  臺灣新竹地方檢察署檢察官
被      告  徐烈國




上列被告因妨害公務案件，經檢察官提起公訴（109年度偵字第1
1157號），本院判決如下：
    主  文
徐烈國犯侮辱公務員罪，處拘役伍拾日，如易科罰金，以新臺幣
壹仟元折算壹日。
    犯罪事實
壹、徐烈國於民國109年9月25日中午12時47分許，在新竹縣○○鄉
    ○○村00鄰○○○0000號住處，報警謊稱其母親徐林意妹遭詐騙
    集團勒頸，新竹縣政府警察局新湖分局新豐分駐所警員沈宗
    賢及吳博育二人獲報至現場處理時，發現係徐烈國謊報，徐
    烈國竟基於侮辱公務員之犯意，於同日下午1時9分許，當場
    與警員吳博育發生口角，並於吳博育依法執行職務時，向吳
    博育辱罵稱：「當警察當什麼屁阿！」一語，公然侮辱吳博
    育。嗣經吳博育提出告訴偵辦。
貳、案經吳博育訴由新竹縣政府警察局新湖分局報告臺灣新竹地
    方檢察署檢察官偵查後起訴。
    理  由
壹、證據能力部分：按被告以外之人於審判外之言詞或書面陳述
    ，除法律有規定者外，不得作為證據。又被告以外之人於審
    判外之陳述，雖不符合同法第159條之1至第159條之4之規定
    ，但經當事人於審判程序同意作為證據，法院審酌該言詞陳
    述或書面陳述作成之情況，認為適當者，亦得為證據；當事
    人、代理人或辯護人於法院調查證據時，知有第159條第1項
    不得為證據之情形，而未於言詞辯論終結前聲明異議者，視
    為有前項之同意，刑事訴訟法第159條第1項、第159條之5第
    1項、第2項分別定有明文。本判決以下引用之證據資料，被
    告徐烈國於本院準備程序時均未爭執，迄至言詞辯論終結前
    亦未聲明異議，本院審酌該等證據資料作成時之情況，尚無
    違法不當之瑕疵，認以之作為證據應屬適當，依刑事訴訟法
    第159條之5第2項規定，均有證據能力。
貳、實體部分：
一、訊據被告固坦承當日新竹縣政府警察局新湖分局員警沈宗賢
    及吳博育有因伊報警母親被詐騙集團勒頸而至新竹縣○○鄉○○
    村00鄰○○○0000號住處處理，伊有於現場與員警吳博育發生
    口角乙情，然矢口否認有何侮辱公務員之犯行，辯稱：伊不
    記得有對員警吳博育罵稱：「當警察當什麼屁阿！」一語，
    伊只有說當警察就要徹底辦案，因為伊覺得警察都不查伊報
    案的詐騙集團的事，還在現場扯伊領角云云。惟查，員警吳
    博育於警詢時指稱：其係新竹縣政府警察局新湖分局新豐分
    駐所警員，109年9月25日其擔服12-14時巡邏 勤務。因為接
    獲勤務指揮中心報案稱新豐鄉崎頂村新庄子13-1號，有母親
    遭詐騙集團掐脖子並勒索，其與員警沈宗賢遂到場處理，其
    到現場時詢問被告，被告向警方表示說，現場有兩名是掐他
    母親徐林意妹脖子的人，但經詢問後發現該兩人是徐林意妹
    之友人，徐林意妹向警方表示說有切水果給該兩人吃，不知
    為何被告會報警向警方稱遭該兩人掐頸勒索，經其質疑被告
    為何亂報案，被告就於下午1時9分許，突然向其以言語侮辱
    「當警察當什麼屁阿！」等語，其就依妨害公務現行犯，將
    被告依法逮捕等語明確（見偵卷第14-16頁），於本院審理
    時亦證稱:因為接獲勤務指揮中心報案稱新豐鄉崎頂村新庄
    子13-1號，有人遭詐騙集團掐脖子並勒索，其就與員警沈宗
    賢到場處理，其在現場有看到一位新豐村的記事人口的男性
    ，就是該名男性之前有犯罪前科，只是罪名比較輕，出獄之
    後就會列為記事人口固定查訪，因為其之前有送過通知書，
    所以知道該名男性。其在現場看到被告母親在切水果，依正
    常人的邏輯如果是詐騙集團怎麼還會切水果跟他們聊天。而
    且當天事情過後，其有去調110報案紀錄，發現被告在近2個
    月內報案大概有11次，被告都是報案他哥哥徐烈勳酗酒發酒
    瘋，被告與徐烈勳有發生口角，被告就會報案，其到現場處
    理時就會規勸徐烈勳去睡覺，還有一次因為被告姪子半夜回
    來，被告敲他房門，兩人發生口角，被告就報案。所以其當
    天接獲勤務指揮中心報案就覺得一定是被告報案。被告後來
    有說出【你不要說當警察當甚麼屁阿】，其覺得是在針對其
    與員警沈宗賢等語明確(見本院卷第76-79頁)，核與員警沈
    宗賢於本院審理時亦證稱：109年9月25日下午1時許，其與
    員警吳博育接獲通報說有詐騙集團，到場處理時其有詢問被
    告母親，被告母親說是朋友找她，現場那兩位也說是來找被
    告母親聊天，其在現場沒有發現詐騙的犯罪嫌疑，就沒有再
    繼續偵查訊問程序。而且之前被告就一直報案，都是報案他
    哥哥徐烈勳喝醉酒自言自語很吵，渠等也都有到場處理，但
    發現被告跟哥哥有時候會鬥嘴，有時就只是他哥哥自言自語
    ，沒有被告報案說的內容，還有一次是徐烈勳兒子不聽管教
    ，被告也報警，其認為被告是亂報案。當天現場持密錄器錄
    影的是員警吳博育，被告後來就有對著員警吳博育說出【你
    不要說當警察當甚麼屁阿】一語(見本院卷第73-76頁)及證
    人即被告母親徐林意妹於本院審理時亦證稱:當天那對母子
    係其朋友，其認識，來找其想跟其借錢，但其沒有借她，其
    就一直在跟他們聊種菜的事，也有切西瓜給她們吃。其係之
    前投資的事認識他們，那個媽媽叫其投資，但投資失利，被
    告當天就是怕其被騙所以報警，當天其就只有跟警察說她們
    只是朋友，因為那個兒子有刺青，被告不喜歡看到刺青的人
    所以不歡迎他們。被告之前都會因為其大兒子就是被告哥哥
    酗酒鬧事就報警，警察也都有馬上到場處理等語(見本院卷
    第69-72頁)均大致相符。復經本院勘驗員警現場密錄器檔案
    內容，勘驗結果略以：畫面顯示時間13：01：26許，被告向
    員警吳博育稱詐騙集團掐我媽媽，就是坐在那裡的兩個人，
    經員警吳博育詢問現場被告母親，被告母親答稱沒有什麼事
    ，現場2名是其朋友，並說被告怎麼這樣子，員警吳博育遂
    對被告質疑為何亂報案，且對被告說你一個禮拜報案好幾次
    、徐烈勳兒子的你也報案、要不要送醫等語，兩人發生口角
    後，被告即對密錄器鏡頭稱：你當警察就給我辦案、（手指
    員警沈宗賢）你當警察就是給我徹底辦案阿、你不要說當警
    察當什麼屁阿等語，員警吳博育現場遂以妨害公務現行犯逮
    捕被告，並抓被告衣領等語，亦有本院勘驗筆錄一紙在卷可
    證（見本院卷第60-68頁），足證當日員警吳博育、沈宗賢
    據報到場處理後，經詢問現場人員及被告母親，均無發現被
    告報案所稱之詐騙集團掐其母親一事，員警吳博育遂質疑被
    告為何亂報案，並因認為被告經常亂報案，被告又態度不佳
    頻頻質疑警察為何不辦案等語，二人因而發生口角，被告遂
    對持密錄器錄影蒐證之員警吳博育說出當警察當什麼屁阿一
    語，員警吳博育因而以妨害公務現行犯依法逮捕被告乙情，
    足堪認定。從而，員警吳博育、沈宗賢據報到場處理，經向
    現場人員及被告母親了解並無被告報案所稱之詐騙集團掐頸
    情事，依法執行公務時，被告因堅稱認為員警不徹底辦案云
    云，而與員警發生口角，即對員警吳博育罵稱當警察當什麼
    屁阿一語，被告確有對依法執行職務之員警當場侮辱明確。
    此外，並有現場密錄器影像翻拍照片、新竹縣政府警察局新
    湖分局新豐分駐所109年9月25日警員職務報告、110報案紀
    錄單存卷可證（見偵卷第10、21、26-27頁），事證明確，
    被告前揭所辯顯係卸責之詞，不足採信。被告侮辱公務員犯
    行明確，應依法論科。
二、是核被告所為，係犯刑法第140條第1項侮辱公務員罪及刑法
    第309條第1項之公然侮辱罪。被告以一辱罵行為同時妨害員
    警吳博育個人名譽及公務員依法執行職務時之威信，屬想像
    競合犯，應從一重論以侮辱公務員罪。爰審酌被告於員警據
    報到場處理執行職務時口出穢語辱罵員警，蔑視公權力執行
    ，對公務員值勤威信已造成相當危害；兼衡其本案犯罪動機
    、手段、妨害公務之情節，暨其高職畢業之智識程度、前從
    事鋁門窗工作之經濟狀況，前無犯罪前科紀錄，有臺灣高等
    法院被告前案紀錄表在卷可稽，素行尚佳，然犯後未能完全
    坦認犯行之態度等一切情狀，爰量處如主文所示之刑，並諭
    知易科罰金之折算標準，以示懲儆。
據上論斷，應依刑事訴訟法第299條第1項前段，判決如主文。
本案經檢察官洪期榮偵查起訴，由檢察官邱宇謙到庭執行職務。
中    華    民    國      110    年    1    月    5   日
                  刑事第九庭  法  官  卓怡君
以上正本證明與原本無異。　　　　　　　　　
如不服本判決，應於收受送達後20日內向本院提出上訴狀（應附
繕本）。其未敘述上訴理由，應於上訴期間屆滿後20日內補提理
由書狀於本院，上訴於臺灣高等法院。
中　　華　　民　　國　　110 　年　　1 　　月　　5 　　日
                              書記官  胡家寧

附錄本案論罪科刑法條全文：
刑法第140條第1項
於公務員依法執行職務時，當場侮辱，或對於其依法執行之職務
公然侮辱者，處6月以下有期徒刑、拘役或3千元以下罰金。